臺灣高等法院花蓮分院刑事判決　　96年度重上更(五)字第11號
上　訴　人
即　被　告　丁○○
　　　　　　　　　　現羈押於臺灣花蓮看守所
　　　　　　甲○○
　　　　　　　　　　現羈押於台灣花蓮看守所
上 2人共同
指定辯護人　蕭昌輝律師
上列上訴人即被告等因違反毒品危害防制條例案件，不服臺灣臺
東地方法院93年度訴字第 4號中華民國93年7月5日第一審判決（
起訴案號：臺灣臺東地方法院檢察署92年度偵字第1495、1512號
），提起上訴，判決後經最高法院第 5次發回更審，本院更為判
決如下：
    主  文
原判決關於丁○○、甲○○販賣第一級毒品部分暨定執行刑部分
均撤銷。
丁○○連續販賣第一級毒品，累犯，處無期徒刑；褫奪公權終身
；沒收物如附表三所示。
甲○○連續販賣第一級毒品，處有期徒刑拾伍年；沒收物如附表
四所示。
    事  實
一、丁○○前因違反肅清煙毒條例等案件，經臺灣花蓮地方法院
    於民國（下同）82年 4月22日判處應執行有期徒刑4年6月確
    定，於87年5月3日假釋縮刑期滿，執行完畢。
二、丁○○（綽號「貓仔」）猶不知悔改，自91年11月 5日起，
    至92年6月3日止，以行動電話與其上手毒販丙○○（另案審
    理中）連絡約定交易毒品之數量及價格後，丁○○即依約將
    購買毒品之價金匯入丙○○不知情妻子游淑萍所開立之帳戶
    內，再由丙○○將毒品送至丁○○位於花蓮市國福里國福30
    之10號住處之方式，多次向其上手毒販丙○○購入第一級毒
    品海洛因（購買之次數、時間、地點、數量及價金詳如附表
    一所示）。丁○○購得海洛因後，除供自己施用（施用毒品
    部分另由檢察官聲請觀察勒戒並強制戒治後，於93年 2月23
    日停止戒治）外，竟另基於販賣第一級毒品海洛因營利之概
    括犯意，自92年4月初某日起至同年6月初某日止，先後 5次
    ，在花蓮市○○路618號3樓甲○○住處，分別以每半兩新台
    幣（下同）7萬元、7萬5千元、8萬元等不同之價格，出售予
    甲○○，販賣所得合計為37萬5千元。
三、甲○○於向丁○○購入上開第一級毒品海洛因後，除供己施
    用外，復另基於販賣第一級毒品海洛因營利之概括犯意，先
    以其所有之行動電話連絡後，自92年4月4日起，至同年 6月
    初某日止，在其位於花蓮市○○路618號3樓住處，以每次每
    1 小包（淨重0.2公克）1千元之代價，販賣海洛因予賴宏忠
    （在偵查中冒用「張銘杰」名義應訊）7次；於92年5月間，
    以同樣方式、價格、數量販賣海洛因予李慶和2次，前後9次
    販賣毒品所得合計 9千元（販賣之對象、次數、時間、數量
    及價金詳如附表二所示）。
四、嗣於92年6月3日22時35分許，為警在甲○○位於花蓮市○○
    路618號3樓住處，先查獲向甲○○購買第一級毒品海洛因之
    賴宏忠（以張銘杰之名義應訊）與李慶和，並於同日23時許
    ，查獲事後到該處欲向甲○○拿取約定購買海洛因費用之丁○○，並為警當場扣得甲○○所有之第一級毒品海洛因（含
    袋重22.57公克，淨重19.49公克）、供販賣毒品用之肆號及
    捌號之空夾鍊袋 2小包（肆號裝較好之海洛因、捌號裝品質
    較差之海洛因）、天秤磅秤1台、電子磅秤1台及預供販賣毒
    品之現金8萬元（共扣得9萬4千元，其中8萬元係甲○○預備
    向丁○○購買毒品以供轉賣之用，另1萬4千元並無證據供犯
    罪或預備犯罪之用、使用過夾鍊袋、空夾鍊袋 1大包、帳冊
    、吸食器、注射針筒、橡皮、行動電話等均非本件證明犯罪
    所用之物）；又於丁○○所駕駛之MT─1078號自小客車上扣
    得其所有供販賣毒品所用之電子磅秤1台。
五、案經臺東縣警察局臺東分局報請臺灣臺東地方法院檢察署檢
    察官偵查起訴。
    理  由
壹、程序部分
一、證據能力部分
    按被告以外之人於檢察事務官、司法警察官或司法警察調查
    中所為之陳述，與審判中不符時，其先前之陳述具有較可信
    之特別情況，且為證明犯罪事實存否所必要者，得為證據，
    刑事訴訟法第159條之2定有明文。故被告以外之人於警詢供
    述之內容，若事涉是否構成犯罪之事實，即係證明犯罪事實
    存否所必要，再加以其當時之陳述是否具有較可信之特別情
    況，而為判斷是否具有證據能力。而所謂「較可信之特別情
    況」係指先前陳述之背景具有特別情況，較審判中之陳述為
    可信時，即例外地賦予證據能力。至於是否先前陳述之背景
    較具有特別情況，則需斟酌個案不同之情形具體認定之，應
    依據陳述人於警詢及法院審理所為陳述時之「外部情況」，
    是否具有可信性，即必須綜合陳述人之觀察、記憶、表達是
    否正確，及有無虛偽陳述之動機等加以綜合判斷而為認定。
    經查：
（一）證人賴宏忠（以「張銘杰」名義應訊）於警詢時供稱：伊
      所施用之第一級毒品海洛因均是向甲○○購得，每次 1千
      元買1小包，共買7、8次等語（警卷第8頁）；於原審及本
      院前審則證稱：沒有跟甲○○買過海洛因等語（本院上更
      (一)卷第166頁、原審卷第213頁）。其於警詢時之供述與審
      判中不符，且依證人賴宏忠於警詢供述之內容，事涉上訴
      人即被告（下稱被告）甲○○是否確有販賣海洛因之事實
      ，即係證明本件犯罪事實存否所必要，故證人賴宏忠於警
      詢之供述是否得認係傳聞證據之例外，端視其當時之陳述
      是否具有較可信之特別情況。而證人賴宏忠係於警員至被
      告甲○○位於花蓮市○○路618號3樓租屋處查獲毒品時在
      場，且隨後立即應訊製作筆錄，故證人賴宏忠在警局陳述
      時，較無時間或動機自行或與他人商量編造與事實不符之
      陳述，且記憶猶新，不致發生一般傳聞證據中證人記憶瑕
      疵之風險，較之嗣後於法院審判時，已時隔甚久，並在外
      與他人接觸，其證詞有受污染之虞，故其於警詢之供述應
      具有較可信之額外保證。況本件證人賴宏忠既有施用毒品
      之前科，有臺灣高等法院被告全國前案紀錄表在卷可資參
      照，在此一客觀背景下，其有關毒品來源之陳述，自具有
      較可信之特別情況，應例外具有證據能力。
（二）證人李慶和於警詢時供稱：伊所施用之第一級毒品海洛因
      均是向甲○○購得，伊只向甲○○購買1、2次，每次均打
      甲○○0000000000號行動電話聯絡，均在甲○○花蓮市○○路618號3樓租屋處交易，每次均以1千元代價購得1小包
      海洛因，今天去找甲○○是要向其購買解藥等語（警卷第
      10頁）；於原審則證稱：甲○○沒有在賣海洛因，伊有叫
      甲○○幫忙調過 2次，但甲○○都沒有跟伊拿錢，而是拿
      其剩下的一點點海洛因給伊等語（原審卷第 220頁）。其
      於警詢時之供述亦與審判中不符，且其供述之內容，關乎
      被告甲○○是否確有販賣海洛因之事實，為證明本件犯罪
      事實存否所必要，是證人李慶和於警詢時之供述是否得例
      外地作為證據使用，關鍵亦在於是否具有較可信之特別情
      況。經審酌證人李慶和於警方至被告甲○○位於花蓮市○○路618號3樓租屋處查獲毒品時到場，經逮捕後立即應訊
      製作筆錄，故其在警局陳述時，亦應較無時間或動機去編
      造與事實不符之陳述，且記憶猶新，不致發生一般傳聞證
      據中證人記憶瑕疵之風險，較之嗣後於法院審判時，因已
      時隔甚久，故其陳述可能較偏離事實，故其於警詢時之供
      述，應具有較可信之額外保證。況本件證人李慶和亦有施
      用毒品之前科，有臺灣高等法院被告全國前案紀錄表在卷
      可資參照，在此一客觀背景下，其有關毒品來源之陳述，
      自具有較可信之特別情況，應例外的具有證據能力。
（三）另販賣毒品予上訴人即被告（下稱被告）丁○○之上手丙○○於臺灣花蓮地方法院檢察署92年度偵字第1713號案件
      偵查中供稱：伊有賣毒品給「貓仔」丁○○，每次賣最少
      1錢，最多2兩，1錢大概是1萬多元，2兩大概是22萬多元
      等語（92年度偵字第17 13號偵查卷影本第45 -47頁）。
      證人丙○○此部分審判外之陳述，並無顯不可信之情況，
      依刑事訴訟法第159條之1第2項之規定，得為證據。
二、被告甲○○辯稱：其偵查中之自白係因毒癮發作，遭檢察官
    誘導訊問云云。惟經原審勘驗92年6月4日被告甲○○偵訊錄
    音帶結果：被告甲○○在答話過程中，答話都很清楚，檢察
    官並未提示其「5、6次」或其它暗示或誘導情形。被告甲○○在訊問過程中曾表示不舒服，有打哈欠、流鼻涕的聲音，
    檢察官有請其坐下休息後再行訊問。訊問內容與筆錄大致相
    同，與被告甲○○答話內容相符（原審卷第236 -237頁）。
    足證被告甲○○於檢察官訊問之時雖有毒癮發作之情事，但
    其應答意旨明確，且無誘導或其他不正訊問之情形，堪認上
    開自白之具有任意性，依法得為本案之證據。
三、被告甲○○辯稱：賴宏忠於警詢、偵查中係冒名「張銘杰」
    應訊，故其證詞不可採云云。查被告甲○○於偵查中經檢察
    官訊以：你跟蔡義明、李慶和、張銘杰有無仇恨、糾紛時，
    答稱：與張銘杰是好朋友等語（92度偵字第1512號卷第 9頁
    ），並於告知張銘杰說被告甲○○有賣海洛因給他們時，亦
    答稱：張銘杰來跟我調貨，我就賣他們一些，1次1千元，含
    袋子只能賣到0.4公克（實重0.2公克），賣予張銘杰次數與
    李慶和相同等語（上開偵卷第10頁）。顯然被告於警詢時，
    經告知冒張銘杰之名應訊之證人賴宏忠之指述時，已清楚知
    悉係何人指證伊販賣毒品，該人不論其平日如何稱呼，或被
    告甲○○明知其以不實姓名應訊，被告甲○○均不得諉為不
    知其供述之內容。故上開於警詢時指述人，確係指認被告甲○○販賣毒品或交付毒品之人，其所為之證述當得以採信，
    自無以日後經警查悉，當時指證被告之人係經冒名者，即認
    該證人於警詢時之證述無證據能力甚明。
四、被告甲○○辯稱：本案未經合法程序搜索云云。查被告甲○○於偵查中，經檢察官訊問是否同意警方搜索，並提示搜索
    扣押筆錄時，答稱：是（92度偵字第1512號卷第10 -11頁）
    。且被告甲○○並未提出當時之搜索違反其意願，故本件之
    搜索程序並無不當，因搜索而取得之證據，並無證據能力上
    之瑕疵，併予敘明。而被告丁○○係於92年6月3日23時，在
    花蓮市○○路 618號經警緊急拘提到案，臺東縣警察局臺東
    分局並於92年6月4日依刑事訴訟法第88條之 1第1項第4款之
    規定申請臺灣臺東地方法院檢察署檢察官補發拘票（92度偵
    字第1512號卷第1、2頁），故其拘提、逮捕及搜索過程並無
    不法，因之所取得之證據具有證據能力。
貳、認定犯罪事實所憑證據及理由
一、被告丁○○部分
（一）被告丁○○坦承其確有向丙○○購入如附表一所示之海洛
      因（92年度偵字第1512號卷第61-62頁、原審卷第250頁、
      本院上更(二)卷第83頁），核與丙○○於92年度偵字第1713
      號案件偵查中及本院所證述情節大致相符（見92年度偵字
      第1713號偵查卷影本第45 -47頁、本院卷審理筆錄）。並
      有卷附郵政匯款單影本16紙，經整理為附表一所示，亦核
      與被告丁○○及丙○○之供述相符。
（二）被告丁○○於偵查中坦承：「其海洛因係向台中阿義拿的
      ，其侄子甲○○來要就給，平常都給18.5公克（約半兩）
      ，約自半年前開始，給過很多次，最後1次為查獲前1星期
      六（即92年 5月31日），有時只給幾錢，大部分是半兩，
      有時7萬，有時7萬5千元，有時8萬元，給貨之後再去甲○○家拿錢、且每3、4天會問還有沒有貨，有時甲○○會打
      電話向伊調貨」，且供稱共幫甲○○調了5、6次貨等語（
      92年度偵字第15 12號卷第6-7頁）。揆諸被告丁○○於偵
      查中之供述，其確約3、4日即詢問被告甲○○是否需海洛
      因後，即交付數量約半兩之海洛因予被告甲○○，此顯係
      上、下手毒販交易之形態，與叔姪間僅單純供應毒品施用
      或合資購買之情況顯然不同。否則，豈有可能無事而於長
      達數月間，每3、4日即詢問 1次是否要買海洛因之理？雖
      依其供述之交付時間、次數，被告丁○○當不僅只交付被
      告甲○○5、6次海洛因，且被告 2人均稱已經不記得次數
      了（本院上更(二)卷第81頁），惟參以「罪疑為輕」之理念
      ，以被告丁○○坦承最低交付毒品之次數 5次，為計算被
      告丁○○交付海洛因毒品予被告甲○○之次數。
（三）共同被告甲○○於偵查中自承：「（問：你跟丁○○調過
      幾次〈海洛因〉？）5、6次。是4月開始調的，最近1次是
      6 月1、2日，每次半兩，我打電話給他，他會把海洛因送
      到家裡，我付現金給他。今天他來跟我拿 8萬元，他叫我
      先給他，我就給他了，我想他可能要去台中買海洛因，因
      為他剛好拿的就是 8萬元整數」等語（92年度偵第1495號
      卷第 5頁），與被告丁○○上開供述大致相符。被告丁○○在原審亦坦承：甲○○向其調貨，每次重量均為半兩等
      情不諱（原審卷第252頁）。雖被告2人於原審均辯稱調貨
      次數僅 2次，然其等並不否認於偵查中有如上陳述，堪認
      其等辯稱調貨次數僅 2次云云，僅係避重就輕之詞。
（四）綜上，被告丁○○確有 5次交付海洛因（每次半兩）予被
      告甲○○，而由被告甲○○交付價金之事實，堪予認定。
      又查獲當日在被告丁○○所駕駛之自小客車上扣得電子磅
      秤 1台，電子磅秤係毒販買賣毒品之際，供秤毒品重量用
      之物，益徵被告丁○○確有販賣第一級毒品海洛因之犯行
      。
（五）再依附表一所示，可知被告丁○○取得較大量海洛因之價
      格大約為半兩僅 6萬元，而被告丁○○亦坦承其向甲○○
      收取之價金為「海洛因半兩，有時 7萬，有時7萬5千元，
      有時 8萬元」，已如前述，顯見被告丁○○販入與售出海
      洛因之間，確實存有相當之價差，堪認被告丁○○確是基
      於營利之意圖而販賣第一級毒品海洛因予被告甲○○。茲
      依被告丁○○所供述3種販賣價格（每半兩7萬、7萬5千元
      、8萬元）之平均價格7萬5千元及販賣5次計算，認定被告
      丁○○販賣海洛因所得金額為37萬5千元（75,000×5＝37
      ,5000）。
二、被告甲○○部分
（一）被告甲○○自92年4月初起至同年6月初止，5 次自丁○○
      處購入第一級毒品海洛因之事實，引用上揭被告丁○○部
      分之理由及證據。足以證明被告甲○○確以上揭價格向被
      告丁○○購買海洛因。
（二）被告甲○○於偵查中供稱：「（問：李慶和、張銘杰（即
      賴宏忠）說你有賣海洛因給他們？）他們有叫我幫他們調
      過貨1、2次。我幫李慶和調過2次，時間是在前2天，就是
      5月底。我是跟他向丁○○調的，我1次調半兩，我給丁○○ 8萬元。這半兩的貨部分我自己施用，如果李慶和、張
      銘杰來跟我調貨，我就賣他們一些，1次1千元，含袋子只
      能賣到0.2（實重），含袋重0.4公克，我都有秤」、「（
      問：你賣給李慶和、張銘杰（即賴宏忠）幾次？）李慶和
      2次。是前2天賣的。他打電話跟我聯絡向我調貨，我就把
      身上的海洛因分一些給他，賣他 1千元，張銘杰（即賴宏
      忠）的情形跟李慶和都一樣」等語（92年度偵字第1495號
      卷第9頁）。
（三）證人賴宏忠於警詢時供稱：伊自92年4月4日起開始施用毒
      品，毒品均是向綽號「阿忠」之男子所購得，每次均以 1
      千元之代價購得 1小包海洛因，共購買7、8次，每次聯絡
      均是到「阿忠」租屋處向其購買，伊知道甲○○的行動電
      話0000000000號等語，並當場指認被告甲○○即「阿忠」
      無誤（警卷第 8頁）。而證人賴宏忠確係於查獲本件時在
      被告甲○○租住處查獲之人，故其證詞當可信為實在。
（四）證人李慶和則於警詢時供稱：毒品來源均係向綽號「阿忠
      」之男子所購得，伊只向「阿忠」購買1、2次，每次均撥
      打「阿忠」0000000000號行動電話聯絡後，在「阿忠」租
      屋處交易，每次均以1千元之代價購買1小包海洛因施用等
      語；並當場指認被告甲○○即「阿忠」無誤（警卷第10頁
      ）。證人李慶和復於偵查中具結證稱：「（問：海洛因如
      何而來？）沒有固定，但有1、2次是向甲○○所拿」、「
      我以自己之0000 000000打給甲○○之0000000000或00000
      0000 0號行動電話問其有無東西，他知道我所說是海洛因
      ，他說幫我調調看，叫我先拿錢過去，我即拿 1千元到中
      原路 618號給他。約半小時後，再通知我前往拿貨，一共
      買了2、3次，每次1小包，幾公克我不知道，摻在香菸裡2
      、3支。從今年5月開始，當月1、2次，最後 1次是5 月底
      」、「（問：6月3日晚上10時多，到甲○○家做何？）我
      是去買解毒癮的藥」、「（問：甲○○尚有無賣海洛因予
      他人？）一定有，當天陸續有一些人上去找甲○○為警抓
      到，之前我有聽朋友說他在賣海洛因，我才找他買」等語
      （92年度偵字第1495號卷第24頁），核與證人李慶和之行
      動電話確於92年 4月18日起即與被告甲○○行動電話有通
      聯紀錄之情形相符（92年度偵字第1495號卷第51 -61頁）
      。
（五）雖證人賴宏忠、李慶和嗣於本院前審或原審均改口證稱：
      渠等並未向被告甲○○購買毒品云云，經核與其等於警訊
      及偵查中之供述不符，而其等於警詢及偵查中之陳述具有
      較可信之特別情況，已如前述。且其等所持用之行動電話
      號碼分別為：0000000000、0000000000號，已據其等 2人
      證述無訛（原審卷第213、225頁）；而該兩支行動電話均
      於92年4、5月間與被告甲○○所持用之0000000000及0000
      000000行動電話有多次通話紀錄，亦有通聯紀錄在卷可稽
      （92年度偵字第1495號偵查卷第38 -121、135-153頁），
      此堪為證人賴宏忠、李慶和確有與甲○○以電話聯絡購買
      海洛因之佐證。益徵其等之前向被告甲○○購買毒品之供
      述確屬可信，嗣後其等翻異前詞改口否認其事，顯係事後
      迴護之詞，不足採信。
（六）被告甲○○供承：伊係以每次0.2公克，價格1千元幫賴宏
      忠、李慶和調取海洛因。惟其向被告丁○○購入海洛因之
      價格為每半兩（18.75公克） 8萬元，已如前述，折算0.2
      公克僅 853元左右，其基於營利之意思，於買進賣出間賺
      取差價，甚為明顯。故被告甲○○辯稱：伊只是幫賴宏忠
      、李慶和調貨，並未從中賺取差價云云，顯不足採。被告
      甲○○販賣海洛因共 9次（賴宏忠7次，李慶和2次），以
      每次千元計算，其販賣毒品所得合計9千元。
（七）另在被告甲○○上開租屋處查獲之白色粉末11包送請法務
      部調查局鑑定結果，其中 9包確均含第一級毒品海洛因成
      份無誤（合計淨重19.49公克，含袋重22.57公克），有該
      局92年8月20日調科壹字第260000224號鑑定通知書 1紙在
      卷足憑（92年度偵字第1495號卷第132頁）。
（八）此外，復有於被告甲○○租住處扣得其於警詢時供稱分別
      裝較好與較差毒品之四號、八號夾鏈袋各 1小包，及用以
      秤毒品重量之天平磅秤及電子磅秤各 1台等扣案可資佐證
      ，亦核與被告甲○○上開自白相符。
（九）雖賴宏忠在警詢時（以張銘杰之名應詢）陳稱：其向甲○○共購買海洛因「7、8次」；而李慶和於警詢及偵查中則
      供稱：其向甲○○購買海洛因「1、2次」或「2、3次」。
      其等所述向甲○○購買毒品之次數，或為「7、8次」，或
      為「1、2次」、「2、3次」，固非具體明確；基於罪疑為
      輕，及酌之常人如僅購買 1次印象當非常深刻，即不可能
      說成「1、2次」或「2、3次」之常理，故本院認甲○○販
      賣海洛因予賴宏忠7次、李慶和2次。綜前所述，被告甲○○確有販賣海洛因之犯行，其犯行事證明確，洵堪認定。
參、被告、辯護人辯解不可採之理由
一、被告丁○○部分
    訊據被告丁○○矢口否認有上揭犯行，辯稱：伊係幫甲○○
    調貨，伊並未從中賺取差價，並無營利行為。並聲請傳訊丙○○，證明僅係受甲○○委託代為向丙○○購買毒品，並未
    從中賺取差價以營利云云。辯護人為被告丁○○辯稱：被告
    供出海洛因係購自丙○○，已供出毒品來源，並破獲丙○○
    販賣第一級毒品海洛因之事實，應依毒品危害防制條例第17
    條減輕其刑云云。經查：
（一）證人丙○○在本院僅證稱：不認識甲○○，但有在被告丁○○家中見過甲○○等語，並無法證明被告丁○○僅係受
      甲○○委託代為向丙○○購買毒品之事實。且依附表一所
      示被告丁○○向丙○○購買毒品之數量、價格，與被告丁○○出售予甲○○之數量、價格，亦無一相符。
（二）被告丁○○坦承被告甲○○所購得之海洛因係經由其向丙○○所購得，而被告丁○○既係幫不知購買對象為何人之
      同案被告甲○○代為購買毒品，顯然同案被告甲○○確係
      透過被告丁○○購買第一級毒品海洛因，此亦為被告2 人
      均不爭執之事實。而海洛因係第一級毒品，並為違禁物，
      既不得持有，更不可能代為購買，此當為曾有肅清煙毒條
      例前案之被告丁○○知之甚詳，而販賣或購買毒品既係高
      風險之違法行為，若非有適當之管道，又豈可能隨意尋得
      購買之對象？且若非有所利得，被告 2人豈可能任意購買
      並擔負如此大之風險而聯絡交易？再參以被告 2人供稱購
      買之數量及金額，可以認定被告丁○○係以較低之價格買
      進，而以高價方式出售予被告甲○○，故被告丁○○辯稱
      未營利云云，與事實相違，不堪採信。
（三）被告丁○○辯稱其等前開交易行為「調貨」，被告甲○○
      於本院上更(二)審時以證人身分亦附合其詞，參以上揭有買
      進數量及價格之論述，其辯詞俱不足採信。
（四）丙○○係法務部調查局東部機動工作組透過電話監聽，認
      其有販賣毒品之情事，並於92年 2月27日晚間逮捕到案，
      而丙○○已經於92年2月27日、2月28日、3 月10日警詢及
      檢察官偵查時自白販賣毒品予被告丁○○之犯行，有臺灣
      花蓮地方法院檢察署92年度偵字第 542號、第1713號偵查
      卷影本各 1宗可稽。堪見丙○○販賣海洛因之犯行並非因
      被告2人之供述因而破獲，自無毒品危害防制條例第17 條
      之適用，是辯護人前開辯解，尚無可採。
（五）被告丁○○辯稱向丙○○購得如附表一所示之海洛因，係
      供己施用云云（本院上更(二)卷第83、84頁），參以被告丁○○於本院前審中供稱其 1天要吃10幾次海洛因，約要使
      用1錢的量，1 錢的錢約1萬5千元到2萬元左右，自92年初
      起用的量比較大，幾乎每天都吃，開卡拉OK，每月營業額
      約4、50萬元等語（上訴卷第117頁），被告所辯前後不符
      。其若自92年初起每日均需施用10多次之海洛因，亦即平
      均1個多小時即需施用1次海洛因，則依其施用之時間、次
      數，實不可能工作，豈可能月入 4、50萬元？又被告丁○○亦未提出任何證明其月入4、50萬元，且若每日需1錢多
      ，參以其向丙○○購買之次數及數量，應尚有多餘之海洛
      因，然搜索被告丁○○住處時，並未扣得毒品海洛因，顯
      然其已將施用外多餘之海洛因出售予他人圖利甚明。綜前
      所述，以被告丁○○經查獲前開設卡拉OK店之工作所得，
      及購買次數頻繁，購買時間相近，且購得之數量龐大，以
      被告丁○○供稱施用之次數，當不可能所購得之海洛因均
      係供己施用，其所辯顯係事後為圖卸免販賣罪責，而編造
      之說詞，尚不足採信。
二、被告甲○○部分
    訊據被告甲○○矢口否認上揭犯行，辯稱：伊僅係幫賴宏忠
    、李慶和調貨，並非販賣，伊在警詢及偵查中承認有販賣海
    洛因之事實，係因當時毒癮發作，且受到檢察官誘導訊問所
    致。伊係遭證人林正義與警員吳竹勝等串證，引誘其現身交
    易毒品，由林正義佯裝販賣者「釣魚」方式查獲，而扣得之
    證物係違法搜索扣得之證據，依毒樹毒果理論，應無證據能
    力。並聲請傳訊證人吳竹勝證明當日係由林正義交付扣案之
    毒品，且當時係以釣魚方式查獲本案云云。經查：
（一）證人林正義於本院經交互詰問時，結稱：扣案第一級毒品
      並非伊交付予被告甲○○，且其於警詢中供稱之事實係屬
      真正等語（本院上更(三)卷第133-134頁、上更(四)卷95年9月
      15日審判筆錄第 3頁）。雖檢察官未引用該證人於警詢之
      證詞作為被告甲○○犯罪事實之證據，惟既經被告甲○○
      聲請傳訊該證人，且經檢察官於反詰問時，提出證人於警
      訊之筆錄為證，該項筆錄既本院調查，自得作為證據，則
      依證人林正義之證述，被告甲○○前開所辯不堪採信。
（二）證人林正義於查獲當日並未現身於被告甲○○上揭住處，
      業經在場且同日先後為警查獲之同案被告丁○○、證人賴
      宏忠、李慶和供述明確。被告甲○○嗣後為脫免本件刑責
      ，依卷附查證資料，即設詞扣案毒品係證人林正義當日交
      付，於證人林正義當場否認後，再於事隔數年，且扣案物
      品早經送鑑定後，於本院前審審理時要求鑑驗其上所留之
      指紋，顯係圖卸之詞，其辯詞自不可採。
（三）證人吳竹勝係查獲本件之警員，於本院前審業經傳訊，就
      被告甲○○要求查證之事實，已陳述明確，並無再予傳訊
      之必要。
（四）依被告甲○○於偵查中之供述，其係向丁○○調海洛因，
      1次調半兩，給丁○○8萬元，曾代李慶和及張銘杰調過海
      洛因，並供稱：如果李慶和、張銘杰來跟我「調」貨，我
      就「賣」他們一些，1 次1千元，含袋子只能賣到實重0.2
      公克，含袋重0.4公克，我都有秤（92度偵字第1495號5頁
      ）等語。揆諸被告甲○○上開供述，其以半兩 8萬元向被
      告丁○○進貨，半兩約 18.75公克，其售予證人李慶和及
      張銘杰為0.2公克1千元，則被告甲○○自被告丁○○處以
      8萬元取得之海洛因，售出共計可得9萬3千7百50元，其有
      獲利當可認定。
（五）被告甲○○辯稱施用量大，1天要吃10幾次，約使用1錢的
      量云云，參以其於警詢時供稱之每日約注射海洛因0.3 公
      克，約3支注射針筒量（前揭偵卷第21頁），即10日約需3
      公克，半兩約為18.75公克，足夠被告甲○○施用近2月。
      惟被查獲之海洛因經鑑驗，淨重 19.49公克，而被告丁○○數日即詢問被告甲○○是否需海洛因，顯然被告甲○○
      進貨量大於施用量。再依被告甲○○之勒戒紀錄及其供稱
      之施用時間，並施用毒品之數量、次數，被告甲○○豈有
      能力工作賺錢？又被告甲○○係高職畢業，為警查獲前係
      從事油漆工作，依其施用毒品之供述，當長期未能工作賺
      錢，即代表其收入狀況不佳，以其家中狀況係屬普通家庭
      ，豈可能長期供應被告甲○○施用第一級毒品海洛因？況
      依被告甲○○供述之施用數量，其不僅不可能工作維生，
      甚而當已損及其思考功能，然參以被告甲○○尚能於本院
      準備程序及審理時均侃侃而談，又有詳細論述本案事證所
      提調查證據狀等附卷可參，被告甲○○神智清晰，思路慎
      密，顯然其身體並未受有毒害，而其購入之大量海洛因究
      至何處？依常理當可推知係販賣予其他人，故被告甲○○
      前開所辯既違常理，復悖於事實，不可採信。
（六）證人李慶和有施用毒品之前科，其當知悉不論有無供出上
      手，均僅就其自行犯行部分審酌是否羈押，故當不可能如
      被告甲○○於本院前審辯稱係因李慶和向其調海洛因，怕
      被羈押故說向其購買云云，被告所辯顯然悖於事實。
肆、論罪科刑
一、核被告丁○○、甲○○所為，均係犯毒品危害防制條例第 4
    條第1項之販賣第一級毒品罪。
二、被告 2人多次販賣第一級毒品之犯行，時間緊接，且觸犯構
    成要件相同之罪名，顯係出於一概括犯意反覆為之，為連續
    犯，應依修正前刑法第56條之規定論以一罪。又被告行為後
    ，刑法第56條連續犯之規定，業於94年1月7日修正公布刪除
    ，並於95年7月1日施行，則被告之犯行，因行為後新法業已
    刪除連續犯之規定，此刪除雖非犯罪構成要件之變更，但顯
    已影響行為人刑罰之法律效果，自屬法律有變更，依新法第
    2條第1項規定，比較新舊法結果，仍應適用較有利於被告之
    行為時法律即舊法論以連續犯（最高法院95年第 8次刑事庭
    會議決議參照），附此敘明。
三、被告丁○○前因違反肅清煙毒條例等案件，經臺灣花蓮地方
    法院於82年4月22日以82年度訴字第114號判處應執行有期徒
    刑4年6月確定，於87年5月3日假釋縮刑期滿執行完畢，有臺
    灣高等法院被告全國前案紀錄表在卷足憑，其於 5年內再犯
    本件有期徒刑以上之罪，依修正前刑法第47條及修正後刑法
    第47條第 1項規定，均為累犯，惟因本罪之法定刑為死刑或
    無期徒刑，依法不得加重其刑。
四、又被告甲○○並無前科，素行尚佳，因一時貪念販賣第一級
    毒品，數量及金額非鉅，本院因認其純係因一時誤念致罹刑
    典，情輕法重，若處以最低法定刑無期徒刑猶嫌過重，爰依
    刑法第59條規定，予以減輕其刑。爰分別審酌被告 2人為謀
    一己之私利，販賣毒品予他人，嚴重損及國民健康，被告丁○○為國中肄業之教育程度，被告甲○○為高職畢業，原從
    事油漆工作，販賣毒品對他人造成之損害、國家社會因此需
    付出重大成本，及被告 2人犯後態度等一切情狀，各量處如
    主文第2、3項所示之刑，被告丁○○部分另應依法宣告褫奪
    公權終身。
五、沒收
（一）附表三編號1之電子磅秤1台，係被告丁○○所有，並供販
      賣毒品所用之物，應依法沒收。
（二）附表四編號 1，自被告甲○○住處所扣得之第一級毒品海
      洛因（含袋重22.57公克，淨重19.49公克），應依毒品危
      害防制條例第18條第 1項前段沒收銷燬之；編號2至5之天
      秤磅秤1台、電子磅秤1台，四號及八號夾鏈袋各 1小包，
      均係於被告甲○○住處扣得，係被告甲○○所有並供販賣
      毒品所用之物，業經本院認定在卷，係被告所有並供犯罪
      所用之物，均應依毒品危害防制條例第19條第 1項之規定
      沒收之。
（三）被告丁○○販賣第一級毒品所得37萬5千元（附表三編號2
      ），與被告甲○○販賣第一級毒品所得 9千元（附表四編
      號7），均應依毒品危害防制條例第19條第1項之規定沒收
      之，如全部或一部不能沒收時，以其財產抵償之。
（四）另於被告甲○○臥室床上扣得之9萬4千元（見警卷第14頁
      ），其中8萬元（附表四編號6）係被告甲○○預備用來交
      付丁○○購入海洛因之用，業經被告甲○○於警詢時供述
      甚詳。再核之當時在場之證人賴宏忠於警詢時供稱伊到現
      場時丁○○尚未到，係後來警察將丁○○帶到現場（本院
      上更(一)卷第 164頁）；此亦與證人即查獲本件之警員吳竹
      勝於本院前審證述之查獲甲○○時，林某曾供稱等下丁○○會拿 8萬元，僅未告知為何至該處收款（本院上更(一)卷
      第 156頁）等語；及被告丁○○於警詢中供稱其為警於當
      日23時查獲時，被告甲○○等人均已先為警查獲（92年度
      偵字第1512號卷第16頁背面），當可認定被告甲○○未及
      將購買毒品之 8萬元交付予被告丁○○，即為警查獲，尚
      屬犯罪預備階段。且扣案之上揭 8萬元屬被告甲○○所有
      ，亦經被告甲○○於偵查中所自承，該款核係被告甲○○
      用以購入毒品轉賣之供犯罪預備之物，應依刑法第38條第
      1 項第2款規定宣告沒收。
（五）至被告甲○○其餘扣案之1萬4千元、行動電話，被告丁○○為警扣得之現金，無法證明係供本件犯罪所用或供犯罪
      預備之物，亦非違禁物，使用過夾鍊袋、空夾鍊袋 1大包
      、帳冊、吸食器、注射針筒、橡皮、塑膠鏟子、注射用食
      鹽水、解癮藥劑等均非供本件犯罪所用之物，爰均不另為
      沒收之諭知。
六、本件檢察官起訴事實雖為被告丁○○與甲○○基於共同販賣
    第一級毒品營利之犯意連絡，自91年11月5日起至92年 6月3
    日止，由丁○○向丙○○購入第一級毒品海洛因後，交由甲○○轉賣並向其收取毒品之貨款，故就被告丁○○將販入之
    海洛因交付被告甲○○，並向被告甲○○收取貨款之事實，
    確業經起訴，僅起訴時誤認係與同案被告甲○○共同販賣。
    而經原審法院調查後，認應係由被告丁○○販賣予被告甲○○後，再由被告甲○○販賣予其他人，故被告丁○○販賣第
    一級毒品予被告甲○○之事實確經檢察官提起公訴，故本院
    自得予以審理，併予敘明。
伍、撤銷改判理由：
一、原審對被告2人論罪科刑固非無見，惟誤認被告2人係共同販
    賣第一級毒品（被告 2人係各自單獨販賣毒品），尚有未洽
    。
二、被告 2人上訴意旨否認犯罪雖不足取，惟原判決既有可議，
    本院自應予以撤銷改判。
陸、公訴意旨另以：被告 2人另基於共同之犯意聯絡，意圖營利
    ，向丙○○購入如附表所示之第一級毒品海洛因，自91年11
    月 5日起，至92年6月3日止，連續販賣前揭海洛因予其他不
    詳姓名之人云云。惟訊據被告 2人則堅詞否認有何共同販賣
    毒品海洛因之犯行，卷內亦無其他任何積極證據足以證明被
    告丁○○、甲○○ 2人除前揭所認定之犯行外，尚有其他販
    賣海洛因之犯行。因公訴人認此部分之犯行與前開論罪部分
    有連續犯之裁判上一罪關係，就此部分不另為無罪之諭知。
據上論斷，應依刑事訴訟法第369條第1項前段、第364條、第299
條第1項前段，毒品危害防制條例第4條第1項、第18條第1項前段
、第19條第 1項，修正前刑法第56條、刑法第2條第1項前段、第
11條、第47條第1項、第37條第1款、第38條第1項第2款，判決如
主文。
本案經檢察官乙○○到庭執行職務。
中　　華　　民　　國　　96　　年　　3 　　月　　27　　日
                        審判長法  官  何方興
                              法  官  林鳳珠
                              法  官  林德盛
以上正本證明與原本無異。
如不服本判決，應於判決送達後10日內向本院提出上訴狀。其未
敘述理由者，並應於提出上訴狀後10日內向本院補提理由狀 (須
附繕本)。
                              書記官  劉妙娘
中　　華　　民　　國　　96　　年　　3 　　月　　27　　日
附錄本判決論罪科刑法條：
毒品危害防制條例第4條第1項：
製造、運輸、販賣第一級毒品者，處死刑或無期徒刑；處無期徒
刑者，得併科新臺幣1千萬元以下罰金。
附表一
丁○○向丙○○購買海洛因之明細
┌──┬───┬───┬───┬───┬───┬───┐
│編號│毒品價│毒品交│毒品交│第一級│毒品價│引用資│
│    │金交付│付日期│付地點│毒品之│金數額│料見92│
│    │日期  │      │      │數量  │（新台│偵字第│
│    │      │      │      │      │幣）  │1512號│
├──┼───┼───┼───┼───┼───┼───┤
│1   │91年11│91年11│丁○○│海洛因│16萬元│第67頁│
│    │月5日 │月6日 │位於花│半兩至│      │匯款單│
│    │      │      │蓮市國│1兩之 │      │影本、│
│    │      │      │福里國│間    │      │第83頁│
│    │      │      │褔31之│      │      │丁○○│
│    │      │      │10號住│      │      │供述  │
│    │      │      │處    │      │      │      │
├──┼───┼───┼───┼───┼───┼───┤
│2   │91年11│91年11│上揭陳│海洛因│10萬元│第68頁│
│    │月13日│月15日│進財住│半兩至│      │匯款單│
│    │      │      │處    │1兩之 │      │影本、│
│    │      │      │      │間    │      │第83頁│
│    │      │      │      │      │      │丁○○│
│    │      │      │      │      │      │供述  │
├──┼───┼───┼───┼───┼───┼───┤
│3   │91年11│91年11│上揭陳│海洛因│8萬5千│第69頁│
│    │月14日│月15日│進財住│半兩至│元    │匯款單│
│    │      │      │處    │1兩之 │      │影本、│
│    │      │      │      │間    │      │第83頁│
│    │      │      │      │      │      │丁○○│
│    │      │      │      │      │      │供述  │
├──┼───┼───┼───┼───┼───┼───┤
│4   │91年11│91年10│上揭陳│海洛因│11萬元│第70頁│
│    │月18日│月底某│進財住│1兩   │（談妥│匯款單│
│    │      │日    │處    │      │11萬5 │影本、│
│    │      │      │      │      │千元，│第84頁│
│    │      │      │      │      │匯11萬│丁○○│
│    │      │      │      │      │元）  │供述  │
├──┼───┼───┼───┼───┼───┼───┤
│5   │91年11│91年11│上揭陳│海洛因│6萬元 │第71頁│
│    │月20日│月20日│進財住│半兩  │      │匯款單│
│    │      │前數日│處    │      │      │影本、│
│    │      │之某日│      │      │      │第84頁│
│    │      │      │      │      │      │丁○○│
│    │      │      │      │      │      │供述  │
├──┼───┼───┼───┼───┼───┼───┤
│6   │91年11│91年9 │上揭陳│海洛因│4萬元 │第72頁│
│    │月29日│月底至│進財住│3錢至 │      │匯款單│
│    │      │10月中│處    │半兩之│      │影本、│
│    │      │旬間某│      │間    │      │第84頁│
│    │      │日    │      │      │      │丁○○│
│    │      │      │      │      │      │供述  │
├──┼───┼───┼───┼───┼───┼───┤
│7   │91年12│92年1 │上揭陳│海洛因│11萬元│第73頁│
│    │月31日│月初某│進財住│1兩   │      │匯款單│
│    │      │日    │處    │      │      │影本、│
│    │      │      │      │      │      │第84頁│
│    │      │      │      │      │      │丁○○│
│    │      │      │      │      │      │供述  │
├──┼───┼───┼───┼───┼───┼───┤
│8   │92年1 │92年1 │上揭陳│海洛因│5萬元 │第74頁│
│    │月9日 │月10日│進財住│2錢半 │      │匯款單│
│    │      │      │處    │      │      │影本、│
│    │      │      │      │      │      │第84頁│
│    │      │      │      │      │      │丁○○│
│    │      │      │      │      │      │供述  │
├──┼───┼───┴───┴───┼───┼───┤
│9   │92年1 │（先前欠款零頭加總之數│3萬元 │第75頁│
│    │月10日│  額）                │      │匯款單│
│    │      │                      │      │影本、│
│    │      │                      │      │第84頁│
│    │      │                      │      │丁○○│
│    │      │                      │      │供述  │
├──┼───┼───┬───┬───┼───┼───┤
│10  │92年1 │92年1 │香成飯│海洛因│5萬元 │第76頁│
│    │月23日│月23日│店10樓│3錢   │      │匯款單│
│    │      │上午10│某房  │      │      │影本、│
│    │      │時許  │      │      │      │第84至│
│    │      │      │      │      │      │85頁陳│
│    │      │      │      │      │      │進財供│
│    │      │      │      │      │      │述    │
├──┼───┼───┴───┼───┼───┼───┤
│11  │92年1 │交付時間、地點│海洛因│8萬元 │第77頁│
│    │月30日│不詳          │5錢   │      │匯款單│
│    │      │              │      │      │影本、│
│    │      │              │      │      │第85頁│
│    │      │              │      │      │丁○○│
│    │      │              │      │      │供述  │
├──┼───┼───────┴───┼───┼───┤
│12  │92年2 │（清償先前購海洛因之欠│5萬元 │第78頁│
│    │月7日 │款）                  │      │匯款單│
│    │      │                      │      │影本、│
│    │      │                      │      │第85頁│
│    │      │                      │      │丁○○│
│    │      │                      │      │供述  │
├──┼───┼───┬───┬───┼───┼───┤
│13  │92年5 │92年2 │丁○○│海洛因│2萬元 │第79頁│
│    │月19日│月底徐│上揭住│1錢   │      │匯款單│
│    │      │清義被│處    │      │      │影本、│
│    │      │查獲前│      │      │      │第85頁│
│    │      │3、4日│      │      │      │丁○○│
│    │      │      │      │      │      │供述  │
├──┼───┼───┼───┼───┼───┼───┤
│14  │92年5 │92年2 │丁○○│海洛因│2萬元 │第80頁│
│    │月21日│月底徐│上揭住│1錢   │      │匯款單│
│    │      │清義被│處    │      │      │影本、│
│    │      │查獲前│      │      │      │第85頁│
│    │      │3、4日│      │      │      │丁○○│
│    │      │      │      │      │      │供述  │
├──┼───┼───┼───┼───┼───┼───┤
│15  │92年5 │92年5 │丁○○│海洛因│8萬5千│第81頁│
│    │月28日│月29日│上揭住│5錢   │元    │匯款單│
│    │      │      │處    │      │      │影本、│
│    │      │      │      │      │      │第85頁│
│    │      │      │      │      │      │丁○○│
│    │      │      │      │      │      │供述  │
├──┼───┼───┼───┼───┼───┼───┤
│16  │92年6 │尚未交│      │談妥買│3萬元 │第82頁│
│    │月3日 │付即被│      │1錢半 │      │匯款單│
│    │      │查獲  │      │海洛因│      │影本、│
│    │      │      │      │      │      │第85頁│
│    │      │      │      │      │      │丁○○│
│    │      │      │      │      │      │供述  │
└──┴───┴───┴───┴───┴───┴───┘
附表二
甲○○販賣毒品之對象、時間、次數及價格
┌──┬───┬──┬──────┬───┬─────┐
│編號│時間  │次數│數量及價金  │對象  │引用資料  │
├──┼───┼──┼──────┼───┼─────┤
│1   │92年4 │7次 │每次1小包， │賴宏忠│警卷第7、8│
│    │月4日 │    │淨重0.2公克 │      │頁。      │
│    │起至同│    │，賣1千元。 │      │92偵1495卷│
│    │年6月 │    │            │      │第5頁。   │
│    │初某日│    │            │      │          │
├──┼───┼──┼──────┼───┼─────┤
│2   │92年5 │2次 │同上        │李慶和│警卷第9、 │
│    │月間  │    │            │      │10頁。    │
│    │      │    │            │      │92偵1495卷│
│    │      │    │            │      │第5頁。   │
└──┴───┴──┴──────┴───┴─────┘
附表三
丁○○部分沒收物
 ┌──┬─────┬───┬────────────┐
 │編號│  名稱    │數量  │沒收方式                │
 ├──┼─────┼───┼────────────┤
 │1   │  電子磅秤│壹台  │沒收。                  │
 ├──┼─────┼───┼────────────┤
 │2   │販賣毒品所│新臺幣│沒收。                  │
 │    │得        │參拾柒│如全部或一部不能沒收時，│
 │    │          │萬伍仟│以其財產抵償之。        │
 │    │          │元    │                        │
 └──┴─────┴───┴────────────┘
附表四
甲○○部分沒收物
 ┌──┬─────┬──────┬─────────┐
 │編號│名稱      │數量        │沒收方式          │
 ├──┼─────┼──────┼─────────┤
 │1   │海洛因    │含袋重貳拾貳│沒收銷燬之。      │
 │    │          │點伍柒公克，│                  │
 │    │          │淨重拾玖點肆│                  │
 │    │          │玖公克      │                  │
 ├──┼─────┼──────┼─────────┤
 │2   │天平磅秤  │壹台        │沒收。            │
 ├──┼─────┼──────┼─────────┤
 │3   │電子磅秤  │壹台        │沒收。            │
 ├──┼─────┼──────┼─────────┤
 │4   │四號夾鏈袋│壹小包      │沒收。            │
 ├──┼─────┼──────┼─────────┤
 │5   │八號夾鏈袋│壹小包      │沒收。            │
 ├──┼─────┼──────┼─────────┤
 │6   │現金新臺幣│捌萬元      │沒收。            │
 ├──┼─────┼──────┼─────────┤
 │7   │販賣毒品所│新台幣玖仟元│沒收。            │
 │    │得        │            │如全部或一部不能沒│
 │    │          │            │收時，以其財產抵償│
 │    │          │            │之。              │
 └──┴─────┴──────┴─────────┘
